臺灣高等法院高雄分院民事判決
                                    110年度上易字第205號
上  訴  人  呂鄭淑娥

訴訟代理人  蘇偉哲律師
被 上訴 人  呂衍慶  
            廖麗子  
上列2人共同
訴訟代理人  柯尊仁律師
上列當事人間請求侵權行為損害賠償事件，上訴人對於中華民國
110 年6 月22日臺灣高雄地方法院109 年度訴字第1751號第一審
判決提起上訴，本院於110 年11月24日言詞辯論終結，判決如下
：
    主      文
上訴駁回。
第二審訴訟費用由上訴人負擔。
    事實及理由
一、上訴人主張：被上訴人廖麗子明知被上訴人呂衍慶為伊之夫
    ，竟於民國109 年7 月18日、7 月24日至8 月2 日、8 月4
    日、8 月6 日至8 月21日、9 月20至9 月28日、10月2 日至
    10月5 日期間，與呂衍慶在高雄市○○區○○街0 ○0 號4樓即其
    住處（下稱系爭住處）內同宿，以此方式侵害伊配偶權，致
    伊受有相當於新臺幣（下同）65萬元之精神痛苦，爰依侵權
    行為之法律關係提起本訴，並聲明：㈠被上訴人應連帶給付
    上訴人65萬元，及自起訴狀繕本送達翌日起至清償日止，按
    週年利率5 ％計算之利息；㈡願供擔保請准宣告假執行。
二、被上訴人則以：呂衍慶當時已屆85歲高齡，患有多項疾病且
    行動不便，廖麗子自109 年8 月1 日起係受呂衍慶之子聘僱
    ，前往系爭住處24小時照顧呂衍慶，並因照顧所需始會偶爾
    寄宿於系爭住處，渠等並無侵害上訴人配偶權之行為等語資
    為抗辯，並聲明：㈠上訴人之訴駁回；㈡如受不利判決，願供
    擔保聲請宣告免為假執行。
三、原審判決上訴人敗訴，上訴人不服提起上訴，聲明：㈠原判
    決廢棄；㈡被上訴人二人應連帶給付上訴人65萬元，即自起
    訴狀繕本送達翌日起至清償日止，按年息5 ％計算之利息。
    被上訴人則均聲明：上訴駁回。
四、兩造不爭執之事實：
  ㈠被上訴人呂衍慶為上訴人之夫。
  ㈡廖麗子於上訴人所提原證10（原審卷第37、38頁）所載之時
    間，以及自109 年8 月1 日起，偶有寄宿於系爭住處之行為
    。
五、本件爭點：被上訴人有無侵害上訴人配偶權之事實？茲分述
    本院之判斷如下：
  ㈠按當事人主張有利於己之事實，就其事實負有舉證之責，民
    事訴訟法第277 條前段定有明文。就侵權行為言，被害人應
    就行為人因故意或過失，不法侵害其權利之事實負舉證責任
    。
  ㈡上訴人雖提出系爭住處之電梯進出紀錄（原審訴字卷第37至4
    1頁）、電梯監視器錄影翻拍照片（原審訴字卷第47至53頁
    ），以證明廖麗子有留宿系爭住處過夜未歸之事實，而被上
    訴人對上訴人所主張廖麗子留宿於系爭住處過夜之時間及事
    實雖不爭執，然否認不法侵害上訴人配偶權，並辯以係呂衍
    慶之子呂英正僱用廖麗子照顧呂衍慶，廖麗子留宿系爭住處
    係因照顧呂衍慶所需，其等並無同住一室等情。經查：
  ⒈證人呂英正證稱：因為伊與伊弟均未與父親（指呂衍慶）同
    住，而父親在109 年5 月、6 月身體已經不太好，有退化性
    關節炎、糖尿病、高血壓，有次從台北回來探視我父親，剛
    好廖麗子也去我父親家探視我父親，我們聊天，廖麗子跟我
    說想要去考長照的訓練，我跟她說如果你要做這個訓練，我
    父親的身體狀況越來越差，怕請的外傭怕不能完整照顧，就
    跟她提如果她通過訓練後可不可以來照顧我父親，廖麗子說
    好，後來廖麗子她跟我聯絡說她已經通過訓練，所以我就請
    她幫我照顧我父親，每個月45,000元，住系爭住處並與外傭
    一起住，可以全面照顧我父親；而在109 年7 月20幾日左右
    ，我父親當時會暈眩狀況很不好，上廁所也不方便，大小便
    失禁，我就請廖麗子提早過去。至於每個月款項部分我會一
    、兩個月下來一次，再拿現金給我父親代為交付，而7 月底
    那段時間，則是給廖麗子15,000元現金等語（見本院卷第10
    1-103 頁、第105 頁）。
  ⒉而呂衍慶罹患有脊椎及雙膝退化性關節炎、骨質疏鬆症、失
    智症、第2 型糖尿病、腰脊椎狹窄症、高血脂症、高血壓，
    行動不便乙節，有長庚醫療財團法人高雄長庚紀念醫院診斷
    證明書可憑（見原審訴字卷第155 至159 頁），另廖麗子領
    有照顧服務員訓練結業證明書，亦有結業證明書可稽（見原
    審審訴字卷第169 頁），呂衍慶身體狀況核與證人呂英正上
    開所證述之情相符，再審酌呂衍慶為23年12月出生，至109
    年7 月間已逾85歲，加以患有前揭疾病，客觀上行動能力確
    不若一般人靈活而有跌倒致受嚴重傷害之可能，證人呂英正
    身為呂衍慶之子，認呂衍慶日常生活需有較好之照顧品質，
    復擔憂呂衍慶可能因行動不便致發生意外而受傷害，委由原
    與呂衍慶相識，復受有相當照顧服務員訓練之廖麗子照顧呂
    衍慶，尚無違常情。是被上訴人抗辯廖麗子係因受呂英正聘
    僱方前往系爭住處24小時照顧呂衍慶，並因照顧所需始會偶
    爾寄宿於系爭住處等語，即非無據。
  ⒊參以上訴人所提出之前揭電梯監視器錄影翻拍照片所示，被
    上訴人二人並無任何親密、逾越一般正常社交範圍或看護者
    與受看護者間應有之舉措（見原審訴字卷第47至53頁），自
    不能僅以廖麗子偶有留宿於系爭住處，以及上述電梯監視器
    錄影翻拍照片，遽認被上訴人有侵害上訴人配偶權之行為。
    在上訴人未為其他舉證，其主張被上訴人侵害其配偶權，即
    難認為真實。
六、綜上所述，上訴人依侵權行為之法律關係，請求被上訴人連
    帶給付65萬元，及自起訴狀繕本送達翌日起至清償日止，按
    週年利率百分之五計算之利息，為無理由，應予駁回。從而
    原審為上訴人敗訴之判決，並無不合。上訴論旨指摘原判決
    不當，求予廢棄改判，為無理由，應駁回上訴。又本件事證
    已明，兩造其餘攻防及證據，斟酌認均不足以影響本判決之
    結果，爰不逐一論列。
七、據上論結，本件上訴為無理由，依民事訴訟法第449條第1項
    、第78條，判決如主文。
中　　華　　民　　國　　110 　年　　12　　月　　15　　日
                           民事第二庭
                                審判長法  官  黃國川
                                      法  官  何佩陵
                                      法  官  李怡諄
以上正本證明與原本無異。
本件不得上訴。
中　　華　　民　　國　　110 　年　　12　　月　　15　　日
                                      書記官  郭蘭蕙